【裁判字號】    95,交聲,344
【裁判日期】    950815
【裁判案由】    交管條例聲異
【裁判全文】
臺灣板橋地方法院交通事件裁定
原處分機關  交通部公路總局臺北區監理所
異  議  人
即受處分人  甲○○
上列異議人因違反道路交通管理處罰條例案件，對於交通部公路
總局臺北區監理所於民國九十五年二月十日以北監自裁字裁四○
－Ｃ00000000號違反道路交通管理事件裁決書所為之處
分，聲明異議，本院裁定如下：
    主  文
異議駁回。
    理  由
一、異議意旨略以：異議人於民國九十四年九月十日下午一時四
    十分許，駕駛車號Ｌ六－二五四五號自小客車行經臺北縣板
    橋市○○路、站前路口時，見地上繪有左轉標線，本欲左轉
    ，因發覺不能左轉，遂倒車後欲右轉離去，見到對向機車從
    對向自行摔倒衝向本車，異議人唯恐被撞及遂快速離去。異
    議人沒有肇事逃逸之意圖，當時以為未撞到對向機車，且當
    時下大雨，現場沒有警員在場，也沒有目擊者，證人僅聽到
    聲音且在遠處。異議人車輛是九年的二手車，車身到處有刮
    傷，警員當時只對車輛拍了幾張照片，未對車子做詳細鑑定
    ，即判定異議人之車輛有碰撞到對向機車，而認異議人有肇
    事逃逸，然異議人車輛有投保意外事故財產損失險，異議人
    沒有理由要逃逸。又異議人於事發當晚到警察局交通隊時亦
    深感後悔，並已與對方達成和解且已賠償對方損失，是異議
    人請求撤銷原處分，為此聲明異議云云。
二、按行政罰法業於九十四年二月五日制訂公布，並自九十五年
    二月五日起施行，該法第五條規定：「行為後法律或自治條
    例有變更者，適用行政機關最初裁處時之法律或自治條例。
    但裁處前之法律或自治條例有利於受處罰者，適用最有利於
    受處罰者之規定。」。又道路交通管理處罰條例所定罰鍰、
    吊扣吊銷證照、記點之裁罰，係屬行政罰法中所稱之行政罰
    ，自有上開行政罰法第五條規定之適用。又按汽車駕駛人，
    駕駛汽車肇事致人受傷或死亡，應即採取救護或其他必要措
    施，並向警察機關報告，不得駛離；逃逸者吊銷駕駛執照；
    汽車駕駛人，曾依第六十二條第一項規定吊銷駕駛執照者，
    終身不得考領駕駛執照，修正前即異議人行為時之道路交通
    管理處罰條例第六十二條第一項、第六十七條第一項分別定
    有明文。查上揭條例第六十二條第一項、第六十七條第一項
    之規定，於異議人行為後之九十四年十二月二十八日分別修
    正為第六十二條第四項「前項駕駛人肇事致人受傷而逃逸者
    ，吊銷其駕駛執照；致人重傷或死亡而逃逸者，吊銷其駕駛
    執照，並不得再考領」，及第六十七條第一項「汽車駕駛人
    ，曾依第六十二條第四項後段規定吊銷駕駛執照者，終身不
    得考領駕駛執照」、第三項「汽車駕駛人，曾依本條例其他
    各條規定吊銷駕駛執照者，一年內不得考領駕駛執照」，然
    自九十五年七月一日起施行，其施行既於行政機關九十五年
    二月十日裁罰後，揆諸前揭說明，自應適用裁處時之道路交
    通管理處罰條例第六十二條第一項、第六十七條第一項之規
    定。
三、經查：本件異議人即受處分人甲○○於九十四年九月十日下
    午一時四十分許，駕駛車號Ｌ六－二五四五號自小客車，沿
    臺北縣板橋市○○路往文化一路一段方向行駛，於行經臺北
    縣板橋市○○路與站前路口處先左轉再往右迴轉時，適有尹
    國典騎乘車牌號碼Ｆ二五─四五五號普通重型機車沿臺北縣
    板橋市○○路之對向車道駛來，尹國典為避免撞擊甲○○駕
    駛之前開汽車，隨即緊急煞車而人車滑倒在地，機車並擦撞
    甲○○所駕駛車輛左後車身，致尹國典受有左肩、左肘、右
    手、左下肢挫擦傷之傷害，甲○○肇事致人受傷後，即駕車
    逃離現場，嗣經目擊證人指證車牌號碼，臺北縣政府警察局
    交通分隊乃通知甲○○到案，並填製臺北縣政府警察局北縣
    警交字第Ｃ00000000號舉發違反道路交通管理事件
    通知單（下稱舉發通知單）舉發，嗣異議人於應到案日期前
    向原處分機關提出申訴，原處分機關函請舉發單位調查結果
    ，仍認異議人有前揭違規行為，原處分機關乃於九十五年二
    月十日以北監自裁字裁四○－Ｃ00000000號違反道
    路交通管理事件裁決書（下稱裁決書），依道路交通管理處
    罰條例第六十二條第一項、第六十七條第一項規定，裁處異
    議人吊銷駕駛執照，並終身禁考，異議人於收受該裁決書後
    提起異議等情，有上開舉發通知單、交通違規案件陳述書、
    臺北縣政府警察局北縣警交字第○九四○一七七八五六號書
    函、上開裁決書、聲明異議狀等影本各一份附卷可稽，並經
    本院調取臺灣板橋地方法院檢察署九十四年度偵字第一九五
    五八號偵卷核閱無訛。異議人雖辯稱沒有碰撞到對方車輛，
    係對方車輛自行摔倒，異議人並無肇事逃逸之意圖云云。惟
    查，上揭肇事致人受傷後逃逸之事實，業經被害人尹典國於
    警詢、檢察官偵查中指述甚詳，核與證人即肇事當時在現場
    之路人張志豪於警詢時證稱：當時伊聽到撞擊聲音，當時現
    場沒有其他車輛經過，只有Ｆ二五－四五五號普通重型機車
    及Ｌ六－二五四五號自小客車，見到Ｌ六－二五四五號自小
    客車於肇事後未停車，而加速逃逸等語相符（見上開偵卷所
    附臺北縣政府警察局板橋分局交通分隊九十四年九月十五日
    調查筆錄），復有道路交通事故調查報告表(一)(二)、道路交通
    事故現場草圖、臺北縣立醫院診斷證明書各一份、肇事現場
    及車輛照片二十七張附於上開偵卷可憑，且本件交通事故經
    臺灣省臺北縣區車輛行車事故鑑定委員會鑑定結果，亦認異
    議人駕車行向不定（左轉後又往右迴轉）未讓對向來車先行
    ，且肇事逃逸，為肇事原因，有該委員會九十五年一月四日
    北縣鑑字第九四一七四八號鑑定意見書一件在卷可參。此外
    ，異議人因駕車肇事逃逸所涉刑事責任部分，業經本院於九
    十五年四月二十八日以九十五年度交簡字第二二一號判處有
    期徒刑六月，如易科罰金以三百元折算一日，並於九十五年
    六月一日確定，有本院九十五年度交簡字第二二一號刑事簡
    易判決書、臺灣高等法院被告全國前案紀錄表各一件在卷可
    考。從而，異議人主張當時未有肇事且無肇事逃逸之意圖云
    云，不足採信。本件異議人確有上揭肇事逃逸之違規事實，
    堪予認定。又異議人所辯已與刑事案件之告訴人達成和解並
    已賠償告訴人云云，與本件行政機關因異議人交通違規事項
    而為之裁處無涉，附此敘明。綜上所述，原處分機關援引首
    揭法條，處異議人吊銷駕駛執照，終身禁考，依法並無不合
    ，本件異議為無理由，應予駁回。
據上論斷，應依道路交通管理處罰條例第八十七條第二項，道路
交通案件處理辦法第十九條，裁定如主文。
中     華     民     國    95    年    8    月    15  日
                    臺灣板橋地方法院交通法庭
                          法  官  樊季康
以上正本證明與原本無異。
如不服本裁定，應於裁定送達後五日內向本院提出抗告狀。
                          書記官  吳詩琳
中     華     民     國    95    年    8    月    15  日


司法院資訊處製作；財團法人民間司法改革基金會備份。
